【裁判字號】    98,交聲,1504
【裁判日期】    980804
【裁判案由】    交管條例聲異
【裁判全文】
臺灣板橋地方法院刑事裁定            98年度交聲字第1504號
原處分機關  交通部公路總局臺北區監理所板橋監理站
異  議  人
即受處分人  甲○○
上列受處分人因違反道路交通管理處罰條例案件，對於交通部公
路總局臺北區監理所板橋監理站於民國98年5 月4 日所為之處分
（原處分案號：板監裁字第裁41-CO0000000號），聲明異議，本
院裁定如下：
    主  文
原處分撤銷。
甲○○汽車駕駛人，行經有燈光號誌管制之交岔路口闖紅燈，處
罰鍰新臺幣壹仟捌佰元，並記違規點數點。
    理  由
一、原處分意旨略以：受處分人甲○○於民國97年6 月27日19時
    35分許，騎乘其所有之車牌號碼J5C-190 號重型機車，行經
    臺北縣板橋市○○路、僑中一街口時，因有駕車行經有燈光
    號誌管制之交岔路口闖紅燈之違規事實，經臺北縣政府警察
    局板橋分局大觀派出所警員以北縣警交字第CO0000000 號舉
    發違反道路交通管理事件通知單（下稱舉發通知單）攔停舉
    發，惟受處分人不服，拒絕簽收本件舉發通知單。嗣經原處
    分機關於98年5 月4 日以板監裁字第裁41-CO0000000號違反
    道路交通管理事件裁決書，爰依道路交通管理處罰條例第53
    條第1 項、第63條第1 項第3 款之規定，裁處罰鍰新臺幣（
    下同）4,500 元，並記違規點數3 點云云。
二、聲明異議意旨略以：異議人甲○○於上開時、地並無闖紅燈
    ，若為舉發應提出證據加以佐證；又警員並未當場攔停，而
    是離事發地約800 至1000公尺（約3 、4 個路口後）始予攔
    停舉發；異議人非無故拒簽收，而是對警員所為之舉發有爭
    議，異議人有向警員要舉發通知單，但警員卻未給異議人；
    異議人並未收到舉發通知單，卻直接而收到裁決書並加重處
    罰，為此，爰依法聲明異議等語。
三、按汽車駕駛人，行經有燈光號誌管制之交岔路口闖紅燈者，
    處1,800 元以上5,400 元以下罰鍰，道路交通管理處罰條例
    第53條第1 項定有明文。又汽車駕駛人有同條例第53條之情
    形者，記違規點數3 點，同條例第63條第1 項第3 款亦有明
    文。又依道路交通安全規則第2 條第1 款所定，汽車指在道
    路上不依軌道或電力架線而以原動機行駛之車輛（包括機器
    腳踏車），故機車駕駛人亦應遵守上揭規定為之。
四、經查：
  (一)、訊據異議人即受處分人甲○○固不否認其於97年6 月27
        日19時35分許，騎乘其所有之車牌號碼J5C-190 號重型
        機車，行經臺北縣板橋市○○路、僑中一街口之事實，
        ，惟辯稱：異議人於上開時、地並無闖紅燈，若為舉發
        應提出證據加以佐證；又警員並未當場攔停，而是離事
        發地約800 至1000公尺（約3 、4 個路口後）始予攔停
        舉發云云。然查：
      1.異議人甲○○騎乘其所有之車牌號碼J5C-190 號重型機
        車，於上開時、地因有行經有燈光號誌管制之交岔路口
        闖紅燈之違規事實等情，業據證人即當時舉發本違規事
        件之臺北縣政府警察局板橋分局大觀派出所警員乙○○
        於本院到庭具結證稱：是我於上開時、地舉發車牌號碼
        J5C-190 號重型機車闖紅燈之違規事實；當時我是站在
        臺北縣板橋市○○路、僑中一街口距離十公尺的地方執
        行巡邏任務，那個地方是一個死角，可以看到環河橋闖
        紅燈的情形；我看到異議人騎乘J5C-190 號重型機車，
        自上述環河橋的橋上騎經環河路往僑中一街方向行駛，
        我看到異議人闖紅燈就立刻追上去，異議人是闖僑中一
        街與環河路交岔口的紅燈，我就騎車追異議人並將其攔
        檢，異議人當時車行速度蠻快的，而且那時候車子也蠻
        多的，我才無法當場將異議人攔停，也因為顧慮交通安
        全，才會到大觀路1 段才將異議人攔停；我攔停異議人
        後，異議人表示沒有闖紅燈，但是該路口有無闖紅燈非
        常明顯，由於該路口沒有延遲號誌，所以異議人闖紅燈
        非常明確，異議人說其並無闖紅燈，我認為異議人有闖
        紅燈，異議人不肯簽名，我還是製單舉發，並把通知聯
        交給異議人，但異議人仍不肯收，我有跟異議人說不收
        ，我還是會寄給你，倒不如當場收下，異議人還是不肯
        收受；我當時有異議人說可以看注意事項，其有權益去
        申訴，注意事項中有其應注意之事；當時車子雖然很多
        ，但是還沒有達到塞車的程度，所以異議人的車速還是
        可以騎得很快，我是追到大觀路1 段地下道前游泳池那
        邊比較沒有車子的地方才有辦法將異議人攔停等語明確
        （詳本院98年7 月8 日訊問筆錄）。且證人乙○○警員
        既已當庭證述舉發當時為無障礙物之路面、且視距良好
        ，理當能完整目擊異議人所駕車行經有燈光號誌管制之
        交岔路口闖紅燈之違規事實無疑。又異議人亦稱警員騎
        車追其至游泳池附近將其攔停等語，亦核與證人乙○○
        警員前揭證述相符，足認證人乙○○記憶清晰並未存有
        顯然瑕疵或違背常情之處。參以證人乙○○與異議人素
        不相識，亦無怨隙，尚無甘冒自身違犯偽證罪責之風險
        而設詞誣陷異議人之理，而交通警員製單舉發違反道路
        交通處罰條例所列之違規事實，本質上係公務員依法執
        行職務之行為，如有枉法構陷或為不實記載之行為，亦
        需負擔嚴厲之刑事責任，國家並以此擔保公務員能忠實
        執行職務，故於未裝設自動感應攝影器材路段，就闖紅
        燈等一瞬間突發之交通違規行為，因無法期待警員於發
        現後能及時攝影取證，事實上亦僅能仰賴舉發警員目視
        為之，別無其他舉證之可能，故證人乙○○警員之上開
        證述內容，以及其所紀錄舉發之本件違規事實，應堪採
        信。
      2.此外，復有臺北縣政府警察局97年6 月27日北縣警交字
        第CO0000000 號舉發通知單、交通部公路總局臺北區監
        理所板橋監理站98年5 月4 日板監裁字第裁41-CO00000
        00號違反道路交通管理事件裁決書、臺北縣政府警察局
        板橋分局98年6 月4 日北縣警板交裁字第0980021078號
        函影本各1 紙在卷可稽，是異議人於前揭時、地，確有
        駕車行經有燈光號誌管制之交岔路口闖紅燈之違規事實
        ，應堪認定。
  (二)、惟按行為人有本條例之情形者，應填製舉發違反道路交
        通管理事件通知單，並於被通知人欄予以勾記，其通知
        聯依下列規定辦理：一、當場舉發者，應填記駕駛人或
        行為人姓名、性別、出生年月日、地址、身分證統一編
        號及車主姓名、地址、車牌號碼、車輛種類。被查獲之
        駕駛人或行為人為受處分人時，應於填記通知單後將通
        知聯交付該駕駛人或行為人簽名或蓋章收受之；拒絕簽
        章者，仍應將通知聯交付該駕駛人或行為人收受，並記
        明其事由及交付之時間；拒絕收受者，應告知其應到案
        時間及處所，並記明事由與告知事項，視為已收受，違
        反道路交通管理事件統一裁罰基準及處理細則第11條第
        1 項第1 款有明文可參。經查：證人乙○○警員於本院
        訊問時到庭具結固證稱：我有跟異議人說郵局就可以繳
        納罰鍰了，通知單上都有寫違規時間、地點、到案日期
        ；舉發通知單不是我去郵寄給異議人，舉發單我把通知
        聯跟移送聯釘在一起交給裁決所等語（同上訊問筆錄）
        。而依證人乙○○前開證述，雖足認本件證人乙○○於
        製單時固曾告知異議人可至郵局就繳納罰鍰，惟本件證
        人乙○○於製單時是否確已清楚明確告知異議人本案應
        到案日期（97年7 月12日前）及應到案處所（板橋監理
        站），已顯非無疑；又本院遍查卷內證據資料亦未見舉
        發單位或原處分機關事後曾將舉發通知單再寄送予異議
        人收執之情，是揆諸前揭規定意旨，警員既未確切告知
        異議人應到案時間及處所，異議人即無從知悉處罰內容
        並依限期到案，而所致之不知應到案時間及處所之不利
        益結果，自不得逕由異議人所承受，是異議人前揭所辯
        ，尚堪採信。
五、綜上所述，本件異議人甲○○確有駕車行經有燈光號誌管制
    之交岔路口闖紅燈之違規事實，已認定如前，異議人辯稱其
    並未闖紅燈而提出異議，固屬無理由。惟本件警員於舉發當
    時既未確切告知異議人應到案時間及處所，原處分機關未予
    詳查，即採最高額處罰，即有不當，應予撤銷。從而，本件
    異議人之異議雖無理由，但原處分既有上開可議之處，自應
    將原處分撤銷，另裁定如主文第二項所示，以期適法。
六、據上論斷，應依道路交通案件處理辦法第20條前段，裁定如
    主文。
中    華    民    國    98    年    8     月    4     日
                  交通法庭   法  官  許映鈞
以上正本證明與原本無異。
如不服本裁定應於送達後5日內向本院提出抗告狀。
                             書記官  范煥堂
中    華    民    國    98    年    8     月    4     日


司法院資訊處製作；財團法人民間司法改革基金會備份。
